【裁判字號】    97,破更,3
【裁判日期】    970911
【裁判案由】    宣告破產
【裁判全文】
臺灣臺中地方法院民事裁定  97年度破更字第3號
聲  請  人  甲○○
非訟代理人  陳水聰律師
上列聲請人聲請宣告破產事件，聲請人對於本院民國96年12月19
日96年度破字第170號裁定提起抗告，經臺灣高等法院臺中分院
97 年度破抗字第7號裁定廢棄原裁定並發回本院，本院裁定如下
：
    主    文
宣告甲○○破產。
選任劉嘉堯律師為破產管理人。
聲請程序費用由聲請人負擔。
    理    由
一、本聲請意旨略以：聲請人僅專科學歷，先前遭公司解雇失業
    迄今，又因聲請人理財失當，向多家銀行貸款之利息，年息
    均超過18％，每個月之利息即超過新臺幣（下同）100,000
    元，經年累月累積結果，已無法負荷，雖聲請人有意處理債
    務問題，亦曾希望與債權人進行協商，然債權人要求每月利
    息仍很高，非聲請人所能負擔。現聲請人分別積欠國泰世華
    商業銀行4,657,781 元、荷蘭商業銀行139,624 元、英商渣
    打銀行187,919 元、聯邦商業銀行169,356 元、中華商業銀
    行14 9,653元、遠東國際商業銀行43,795元、台北富邦銀行
    613, 476元、大眾商業銀行80,742元、安泰商業銀行732,12
    6 元、中國信託商業銀行55,015元、寶華銀行300,000 元、
    丙○○930, 000元、乙○○824,856 元，共積欠8,884,487
    元，又聲請人現有房屋一棟，經鑑定價格估值為5,846,000
    元，扣除就該房屋所設定之第一、二順位抵押債權後，加上
    聲請人現有普通財產，尚有50萬元以上得構成破產財團，且
    一般律師擔任破產管理人之報酬約為4 、50,000元，是上開
    破產財團足以支付破產程序所生費用，又雖聲請人無擔保債
    權額為420 餘萬元，惟還款比例之多寡，並非破產案件應審
    酌之要件，且聲請人並簽署切結書聲明放棄破產法第95條生
    活費用分配之權利，是以證明以聲請人之剩餘財產狀況，應
    是能夠負擔破產財團費用及分配債務，爰依破產法第57條、
    第58條規定，聲請宣告破產。並提出財產狀況說明書、債權
    人清冊、債務人之財產目錄、土地及建物登記謄本為證。
二、按破產，對債務人不能清償債務者，宣告之；破產，除另有
    規定外，得因債權人或債務人之聲請宣告之，破產法第57條
    、第58條第1項分別定有明文。而所謂不能清償債務，以債
    務人現實財產及其信用仍無法清償全部債務屬之（最高法院
    92年度台抗字第89號判決意旨參照）。
三、經查：
  (一)聲請人現存之不動產，有坐落彰化市○○段南郭小段414-3
    地號、應有部分10000 分之147 土地，及其上建物建號同段
    10401 號即門牌號碼彰化市○○路105 號8 樓，有稅務電子
    閘門資料查詢表在卷可憑。惟上開房地業經聲請人之債權人
    國泰世華商業銀行股份有限公司設定第1 順位之本金最高限
    額5,760,000 元抵押權、丙○○設定債權2, 000,000元之抵
    押權一情，有土地登記謄本及建物登記謄本附卷可稽（見本
    院96年度破字第170 號卷第11-13 頁），而據國泰世華商業
    銀行股份有限公司、丙○○分別陳報其債權金額各為3,817,
    854 元、934,220 元。又上開房地價值經臺灣彰化地方法院
    民事執行處囑託鑑定為5,846,000 元，有該院民事執行處通
    知1 紙可佐。
  (二)又本院依據聲請人所陳報之11家債權銀行及債權人，於96年
    10 月25 日發函，委請該等債權銀行及債權人查明聲請人所
    積欠之債務額，及聲請人聲請本院宣告破產前，是否有與各
    銀行協商債務償還之情形。除遠東商業銀行股份有限公司與
    台北富邦商業銀行迄今未函覆外，依據其餘8 家債權銀行及
    2 位債權人函覆日期之先後，依據卷宗之裝訂順序，說明如
    後：
    1.國泰世華商業銀行97年4 月7 日之函覆：聲請人向其借貸
      房屋貸款，積欠債務額計3,817,854 元（聲請人陳報4,65
      7,781 元），並設定其為第一順位抵押權人。
    2.渣打國際商業銀行96年4 月17日函覆：聲請人積欠信用卡
      帳款186,480 元（聲請人陳報187,919 元）；聲請人曾申
      請債務協商成功，惟於96年5 月毀諾；該行認為聲請人應
      與各債權人個別協商，自不應准許破產之聲請等情。
    3.聯邦商業銀行96年4 月9 日函覆：聲請人積欠該行債務金
      額為201,092 元（聲請人陳報169,356 元）。
    4.香港上海匯豐銀行97年4 月29日函覆：伊業於民國97年3
      月29日概括承受訴外人即原債權人中華商業銀行股份有限
      公司之資產、負債及營業，並依金融機構合併法第18條之
      規定，已公告方式代替債權讓與之通知，是原債權人中華
      商業銀行股份有限公司之資產業經合法移轉至香港上海匯
      豐銀行，又聲請人原積欠原債權人中華商業銀行股份有限
      公司現金卡計本金145,937 元、利息31,579元 (聲請人陳
      報149,653 元)， 故聲請人現積欠香港上海匯豐銀行如上
      數額。
    5.大眾商業銀行股份有限公司於97年4 月2 日函覆：聲請人
      為該行呆帳戶，現欠該行現金卡94,291元。
    6.安泰商業銀行股份有限公司97年4 月1 日函覆：聲請人至
      97年3 月18日止積欠信用卡帳款本金714,182 元、利息
      87,815元，合計801,997 元 (聲請人陳報732,126 元)。
    7.中國信託商業銀行97年4 月1 日函覆：聲請人積欠信用卡
      帳款計65,941元（聲請人陳報55,015元）。
    8.寶華商業銀行97年4 月14日函覆：聲請人至97年4 月9 日
      止，積欠本金310,160 元、利息及違約金45,125元，共計
      355,285 元（聲請人陳報300,000 元）。
    9.丙○○於97年4 月2 日函覆：伊對聲請人之債權額為934,
      220 元 (聲請人陳報930,000 元)。
    10.乙○○於97年4 月1 日函覆：聲請人尚積欠伊824,856
       元。
    11.遠東商業銀行股份有限公司與台北富邦商業銀行業據本
       院函查該債權銀行查明聲請人所積欠之債務額，惟並未
       經陳報，爰依聲請人陳報債權額計算所欠債務額 (即聲
       請人積欠遠東國際商業銀行43,795元、積欠台北富邦銀
       行613,476 元)。
    12.依據前揭銀行暨債權人函覆資料與聲請人所陳報之債權
       清冊，可知聲請人積欠11家債權銀行及2 位債權人之債
       權計8,116,893 元（計算式：3,817,854 元、186,480
       元、201,092 元、177,606 元、94,291元、801,997 元
       、65,941元、355,285 元、934,220 元、824,856 元、
       43,795元、613,476 元），相較於聲請人提出之債權人
       清冊所列債權總額8,884,487 元，兩者大致相合。
  (三)聲請人另陳報其有現金202,800 元，故其所有財產總值6,04
    8,800 元，惟扣除有抵押權設定屬別除權之債務4,752,074
    元後，僅餘1,296,726 元，得用以清償上開普通借款債務3,
    364,819 元。是聲請人主張目前之資產有不能清償債務等情
    ，尚非無據。本院審酌構成破產財團之上開不動產，尚屬容
    易變現，破產管理人處理破產財團之財產並非甚為困難，因
    認本件有宣告破產之實益。
四、聲請人主張之前開事實，顯有不能清償債務之情形，惟其債
    權人大多屬金融機構，資產雖為不動產，位於都市計畫區內
    ，變價當屬容易，而破產程序所需費用，經本院粗估，通知
    債權人每次需442 元（13人，以掛號信34元郵資計算），登
    報每次約需1,000 元，且變價後分配程序單純，除召開債權
    人會議及通知領取分配款外，應無其他程序費用，程序亦非
    繁雜，日後法院核予破產管理人之報酬，自無須甚高，綜上
    所述，聲請人目前所餘資產，在扣除破產管理人之報酬及破
    產程序費用後，應尚足以清償部分債務，雖可能清償之成數
    甚低，惟破產法就清償成數，並無特別規定，從而，本件應
    認仍有聲請破產以清理債務之必要與實益，聲請人聲請宣告
    破產，於法尚無不合，應予准許。
五、綜上所述，聲請人聲請宣告破產，除具有破產宣告原因外，
    亦有宣告破產之實益，是其聲請破產，應予准許。次按破產
    管理人，應就會計師或其他適於管理該破產財團之人中選任
    之，破產法第83條第1 項定有明文。茲審酌卷附社團法人臺
    中律師公會函及附件社團法人臺中律師公會推薦破產管理人
    基本資料表，選任劉嘉堯律師為本件破產管理人，以利進行
    本件破產程序之進行。末按法院為破產宣告時，應選任破產
    管理人，並決定左列事項：一、申報債權之期間。但其期間
    ，須在破產宣告之日起，15日以上，3 個月以下。二、第一
    次債權人會議期日。但其期日，須在破產宣告之日起1 個月
    以內。破產法第64條固定有明文，惟本院就破產事件之事務
    分配，係將破產之裁定與破產裁定確定後之破產程序分由民
    事庭與民事執行處法官辦理，為免將來案件移由民事執行處
    法官辦理時作業時程難以配合，爰將申報債權期間與第一次
    債權人會議期日交由執行處承辦法官決定，併此敘明之。
六、爰依破產法第63條、第64條，裁定如主文。
中    華    民    國    97    年    9     月    11    日
                  民事第四庭    法  官  郭佳瑛
正本係照原本作成。
如不服本裁定應於送達後10日內向本院提出抗告狀，並繳納抗告
費新臺幣1000元。
中    華    民    國    97    年    9     月    11    日
                                書記官


司法院資訊處製作；財團法人民間司法改革基金會備份。
